臺灣新北地方法院刑事判決
110年度審訴字第1375號
公  訴  人  臺灣新北地方檢察署檢察官
被      告  賴俊銘




　　　　　　　　　　
上列被告因妨害公務案件，經檢察官提起公訴（110年度偵字第3
7122、37123號），被告於本院準備程序中就被訴事實為有罪之
陳述，經本院合議庭裁定由受命法官獨任進行簡式審判程序，判
決如下：
    主  文
賴俊銘犯損壞公務員職務上掌管之物品罪，累犯，處有期徒刑貳
月，如易科罰金，以新臺幣壹仟元折算壹日。又犯侮辱公務員罪
，累犯，處拘役叁拾日，如易科罰金，以新臺幣壹仟元折算壹日
。
    事  實
一、賴俊銘因另涉強盜案件，於民國110年6月21日起為本院裁定
    羈押於法務部矯正署臺北看守所（下稱臺北看守所），分別
    為下列犯行：
(一)於民國110年8月12日13時53分許，在臺北看守所明一舍33房
    內，明知陳昭榮、黃聖凱為臺北看守所之管理員，為依法執
    行職務之公務員，且臺北看守所舍房門瞻視孔上之壓克力板
    為臺北看守所公務員職務上掌管之物品，因不滿監所人員未
    理會其更換舍房之要求，竟基於毀損公物及侮辱公務員之犯
    意，數次徒手猛捶該舍房門瞻視孔上之壓克力板，致該壓克
    力板扭曲變形而不堪使用，並對在舍房外對其勸導之監所管
    理員陳昭榮、黃聖凱辱罵「幹你娘」、「幹你娘機掰」、「
    米蟲」、「幹你娘、米蟲」、「幹你娘三小」、「臭機掰幹
    你娘」等穢語，足以貶損公務員之名譽。
(二)賴俊銘於110年8月20日16時1分許，在臺北看守所明一舍33
    房內，因不滿收取衣物之視同作業員（姓名詳卷）而辱罵對
    方，經臺北看守所之管理員陳文皓、杜明達聽聞後上前勸導
    ，賴俊銘明知陳文皓、杜明達為臺北看守所之管理員，為依
    法執行職務之公務員，仍基於侮辱公務員之犯意，對其等辱
    罵：「幹你娘，狗就是狗，你娘」等穢語，足以貶損公務員
    之名譽。
二、案經法務部矯正署臺北看守所函送臺灣新北地方檢察署檢察
    官偵查起訴。
    理  由
一、查本案被告賴俊銘所犯均係死刑、無期徒刑、最輕本刑為3
    年以上有期徒刑以外之罪，且均非高等法院管轄第一審案件
    ，其於準備程序中就被訴事實為有罪之陳述，經本院告知簡
    式審判程序之旨，並聽取公訴人、被告之意見後，本院合議
    庭裁定由受命法官獨任進行簡式審判程序審理，則本案證據
    之調查，依刑事訴訟法第273條之2規定，自不受同法第159
    條第1項、第161條之2、第161條之3、第163條之1及第164條
    至第170條規定之限制，合先敘明。
二、上開事實，業據被告於本院準備程序及審理時均坦承不諱，
    並有臺北看守所收容人資料表、被告侮辱管教人員且毀損公
    物時序表、臺灣新北地方檢察署檢察官110年10月13日勘驗
    筆錄各1份；監所管理員陳文皓、杜明達職務報告影本、臺
    灣新北地方檢察署檢察官110年10月13日勘驗筆錄各1份、（
    見110年度偵字第37123號卷第3頁、第4頁、第8至10頁；110
    年度偵字第37122號卷第4頁、第5頁、第33至35頁），足認
    被告之自白與事實相符，堪以採信。本案事證明確，被告上
    開犯行，堪以認定，應予依法論科。
三、論罪科刑
(一)罪名：
 1、事實欄一(一)部分：
　　核被告所為，係犯刑法第138條之損壞公務員職務上掌管之
    物品罪及同法第140條第1項之侮辱公務員罪。
 2、事實欄一(二)部分:
　　核被告所為，係犯刑法第140條第1項之侮辱公務員罪。
(二)罪數：
 1、被告雖以上述事實欄一(一)、(二)所載穢語，分別辱罵監所
    管理員陳昭榮、黃聖凱，及監所管理員陳文皓、杜明達，惟
    刑法第140條第1項前段之侮辱公務員罪處罰者，係妨害國家
    公務之執行，被害法益為國家，並非公務員個人，故雖各有
    2名執行公務之公務員遭當場侮辱，惟被害之國家法益仍屬
    單一，並無侵害數個法益之情事，仍屬單純一罪，僅各成立
    一侮辱公務員罪。
 2、按刑法上一行為而觸犯數罪名之想像競合犯存在之目的，在
    於避免對於同一不法要素予以過度評價，其所謂「同一行為
    」係指所實行者為完全或局部同一之行為而言。是基於一個
    犯罪決意，實施數犯罪構成要件之行為，彼此實施行為完全
    、大部分或局部同一，得評價為一個犯罪行為，論以想像競
    合犯。查被告就事實欄一(一)部分所犯損壞公務員職務上掌
    管之物品罪、侮辱公務員罪，均係因不滿監所人員未理會其
    更換舍房之要求為所為，犯罪目的單一，顯係基於同一犯罪
    決意而為，各行為間有所重疊，應評價為一行為觸犯數罪名
    之想像競合犯，從一重以損壞公務員職務上掌管之物品罪處
    斷。
 3、被告所犯上開損壞公務員職務上掌管之物品罪、侮辱公務員
    罪2罪間，犯意各別、行為互殊，應予分論併罰。　　
(三)累犯之說明：
 1、查被告①前因施用毒品案件，經本院以105年度簡字第4348號
    判決判處有期徒刑3月確定。②復因竊盜、搶奪案件，經本院
    以105年度訴字第373號判決判處有期徒刑3月、1年2月、1年
    2月，不得易科罰金部分，應執行有期徒刑2年確定。③又因
    施用毒品案件，經本院以105年度簡字第3571號判決判處有
    期徒刑2月確定。④再因竊盜案件，經本院以105年度審簡字
    第1301號判決判處有期徒刑3月、3月，應執行有期徒刑5月
    確定。⑤繼因竊盜案件，經本院以105年度審簡字第1798號判
    決判處有期徒刑3月確定。上開①至⑤案件之罪刑，嗣經本院
    以106年度聲字第1828號裁定應執行有期徒刑3年2月確定，
    於107年8月6日縮短刑期假釋出監併付保護管束，迄於108年
    4月12日保護管束期滿，假釋未經撤銷，其未執行之刑以執
    行完畢論，有臺灣高等法院被告前案紀錄表在卷可稽。被告
    於前案有期徒刑執行完畢後5年內，故意再犯本案有期徒刑
    以上之罪，均符合刑法第47條第1項之累犯要件。
 2、另依司法院釋字第775號解釋所示，為避免發生罪刑不相當
    之情形，法院就個案應依該解釋意旨，裁量是否加重最低本
    刑，考量被告上開構成累犯之犯罪紀錄，犯罪類型為施用毒
    品、竊盜及搶奪等案件，在犯罪類型、罪質、侵害法益等面
    向，概與本案犯行欠缺關連性或加重處罰之必要性，復參照
    司法院大法官會議解釋第775號解釋意旨，認尚無援引累犯
    規定加重其刑之確切事由，故均不予加重其法定最低本刑。
(四)量刑：
    爰審酌被告對監所管理員依法執行勤務時，竟不滿監所管理
    員之管理措施，除徒手猛捶舍房門瞻視孔上之壓克力板，並
    以粗言穢語辱罵監所管理員，不僅漠視國家公權力，亦侵害
    監所管理員之尊嚴，所為應予非難，兼衡其國中畢業之智識
    程度（見本院卷附之個人戶籍資料查詢結果），並於本院審
    理時自陳之家庭生活與經濟狀況（詳見本院簡式審判筆錄第
    4 頁），及犯後坦承犯行之犯後態度等一切情狀，分別量處
    如主文所示之刑，並均諭知易科罰金之折算標準。
據上論斷，應依刑事訴訟法第273之1第1項、第299條第1項前段
，刑法第138條、第140條第1項、第55條、第47條第1項、第41條
第1項前段，刑法施行法第1條之1第1項，判決如主文。
本案經檢察官莊勝博提起公訴，經檢察官高智美到庭執行職務。
中    華    民    國   111    年    1     月    26    日
                  刑事第二十五庭  法  官   白光華
上列正本證明與原本無異。
如不服本判決，應於判決送達後20日內敘明上訴理由，向本院提
出上訴狀（應附繕本），上訴於臺灣高等法院。其未敘述上訴理
由者，應於上訴期間屆滿後20日內向本院補提理由書「切勿逕送
上級法院」。
                                  書記官   楊貽婷
中    華    民    國   111    年    1     月    26    日
附錄本案論罪科刑法條全文：
中華民國刑法第138條
毀棄、損壞或隱匿公務員職務上掌管或委託第三人掌管之文書、
圖畫、物品，或致令不堪用者，處5年以下有期徒刑。

中華民國刑法第140條
於公務員依法執行職務時，當場侮辱或對於其依法執行之職務公
然侮辱者，處6月以下有期徒刑、拘役或3千元以下罰金。
對於公署公然侮辱者，亦同。